 臺灣高雄地方法院刑事判決　　　　　　　99年度易字第2444號
公　訴　人　臺灣高雄地方法院檢察署檢察官
被　　　告　王聖文
選任辯護人　焦文城律師
　　　　　　施秉慧律師
上列被告因贓物案件，經檢察官提起公訴（99年度偵續字第366號）
，本院判決如下：
    主  文
王聖文無罪。
    理  由
一、公訴意旨略以：被告王聖文係址設高雄市○○區○○路301
    之1 號「俊弘資源回收場」之負責人，其從事資源回收工作
    已久，明知資源回收業者對收購物品應詳加查證、核對變賣
    者之身分，並登記變賣者身分資料，不得收買來路不明之贓
    物，亦可認識各於收買如附表所示鐵板當時，郭茂榮（所涉
    如附表所示之詐欺案件，另案由本院審理中）前來變賣之鐵
    板，係來路不明之贓物，竟仍基於故買贓物之未必故意，接
    續於如附表所示之時間，向郭茂榮收買如附表所示之贓物，
    再陸續經由陳東要仲介轉賣予鄭松源或自行轉賣予其他姓名
    年籍不詳之人。嗣經鄭松源得知林麗華所經營之「駿達鐵材
    行」（址設高雄縣大社鄉○○路○ 段493 號）遭郭茂榮詐騙
    鐵板一情，遂通知林麗華前往其位於高雄縣鳥松鄉○○路19
    之3 號「松源企業行」內查看後發覺確實為林麗華所有遭郭
    茂榮詐騙之鐵板，因認被告王聖文涉犯刑法第349 條第2 項
    之故買贓物罪嫌。
二、按犯罪事實應依證據認定之，無證據不得認定犯罪事實；不
    能證明被告犯罪者，應諭知無罪之判決，刑事訴訟法第154
    條第2項、第301條第1項分別定有明文。又事實之認定，應
    憑證據，如未能發現相當證據，或證據不足以證明，自不能
    以推測或擬制之方法，為裁判基礎（最高法院40年台上字第
    86號判例參照）。而告訴人之告訴，係以使被告受刑事訴追
    為目的，是其陳述是否與事實相符，仍應調查其他證據以資
    審認（最高法院52年台上字第1300號判例參照）。另認定犯
    罪事實所憑之證據，雖不以直接證據為限，間接證據亦包括
    在內；然而無論直接或間接證據，其為訴訟上之證明，須於
    通常一般之人不致有所懷疑，而得確信其為真實之程度者，
    始得據為有罪之認定，倘其證明尚未達到此一程度，而有合
    理之懷疑存在時，即無從為有罪之認定（最高法院76年台上
    字第4986號判例參照）。再者，刑事訴訟法第161條第1項明
    定：檢察官就被告犯罪事實，應負舉證責任，並指出證明之
    方法。依此，檢察官對於起訴之犯罪事實，應負提出證據及
    說服之實質舉證責任。倘其所提出之證據，不足為被告有罪
    之積極證明，或其指出證明之方法，無從說服法院形成被告
    有罪之心證，基於無罪推定之原則，自應為被告無罪判決之
    諭知（最高法院92年台上字第128號判例意旨參照）。
三、證據能力部分：
    按被告以外之人於審判外之陳述，雖不符前4 條之規定，而
    經當事人於審判程序同意作為證據，法院審酌該言詞陳述或
    書面陳述作成時之情況，認為適當者，亦得作為證據，刑事
    訴訟法第159 條之5 第1 項定有明文。本案檢察官及被告王
    聖文（下稱被告）及辯護人均對本判決後開引用具有傳聞證
    據性質之證據資料，同意作為本案證據使用，本院審酌各該
    證據作成之情況，並無不法取供等非任意性情況，認為適當
    ，爰依上開規定作為證據。
四、公訴意旨認被告涉犯贓物罪嫌，無非係以被告之供述、告訴
    人林麗華之指述、證人鄭松源、陳東要之證述、駿達鐵材行
    訂購約書、亨金企業有限公司交運單、存證信函、相片、被
    告名片等為依據。訊據被告固坦承以約新台幣（下同）144
    萬元之代價，向郭茂榮購入前揭鐵板之事實，然堅決否認有
    何故買贓物犯行，並辯稱：郭茂榮出售本件鐵板時，有出示
    交運單證明貨源合法，被告因信任郭茂榮出示之交運單，始
    確信鐵板之來源合法而承買，並無購買贓物之犯意等語。經
    查：
(一)、郭茂榮於97年9月19日，前往告訴人林麗華設於高雄縣大社
    鄉○○路○段493號之「駿達鐵材行」，以施作核能三廠工
    程需購買大量鐵板為由，向告訴人林麗華購買鐵板15片（其
    中24Ｘ2000Ｘ8米之鐵板有8片、24Ｘ2000Ｘ10米之鐵板有7
    片），約定價金178萬7610元，付款方式為月結60天後給付
    ，嗣郭茂榮將上開鐵板載至被告設於高雄市○○區○○路
    301之1號之「俊弘資源回收場」以約144萬元出售予被告，
    然郭茂榮未依約給付價金予告訴人林麗華，被告則陸續經由
    陳東要仲介轉賣予鄭松源或自行轉賣予其他姓名年籍不詳之
    人等事實，業據告訴人於偵查及本院（見97年度他自第9541
    號偵卷【下稱偵卷一】第39頁、本院卷第133 至139 頁）、
    證人陳東要、鄭松源於警詢及偵查（見偵卷一第24至27頁、
    98年度偵字第23144 號偵卷【下稱偵卷二】第19至21頁）、
    證人郭茂榮於本院均證述（見本院卷第42至49頁）明確，並
    有駿達鐵材行訂購約書、亨金企業有限公司交運單、相片、
    被告名片在卷足稽（見偵卷一第3 至5 、7 頁），此部分事
    實至屬明確。
(二)、證人郭茂榮於本院100 年3 月3 日審理時證述：我賣上開鐵
    板給被告時，我有告知他來源，他才敢買，除了出示出貨單
    、告訴人公司寫給我的交運單，還有訂購約書，被告怎麼講
    我不知道，但我說的是實在，我賣鐵板給被告時，有將訂購
    約書給他看，我當初是跟告訴人說兩個月內付清等語（見本
    院卷第45至48頁）；另被告於警詢供稱：因為郭茂榮有提示
    「駿達」出貨單及買賣合約書，我才認為不是贓物，所以放
    心買賣等語（見偵卷一第31頁背面），是郭茂榮於出售上開
    鐵板時曾出示卷附出貨單及訂購約書一節，應堪認定。再參
    佐證人蔡學仁於本院審理時證稱：我於97年9 月擔任拖車司
    機，是郭茂榮跟公司接洽，我們是聽郭茂榮指揮，郭茂榮有
    帶我從亨金企業公司載運鋼板至清海路清海橋旁的資源回收
    場等語（見本院卷第70至73頁）。由證人郭茂榮及蔡學仁上
    開證述及卷附交貨單及訂購契約書觀之，郭茂榮於出售上開
    鐵板予被告時既已告知被告其購買來源並非來路不明之物，
    且提出上開訂購約書及出貨單為憑，且前開鐵板經載運至「
    俊弘資源回收場」之過程，係動用適用之車輛拖板車而為搬
    運，並由證人蔡學仁等司機，以專業方式，將該等數量甚多
    之鐵板載送至該處，是其全部載運過程，與一般公司行號處
    理資源回收物之方式，並無迥異之處，故實難謂被告與郭茂
    榮進行本件交易時，主觀上就上開鐵板已有贓物之認知。至
    被告嗣後雖改稱郭茂榮出售上開鐵板時僅出示卷附出貨單並
    無訂購約書等語，與其先前警詢之供述及證人郭茂榮之證述
    不符，應不足採
(三)、復參以卷附由郭茂榮與告訴人簽訂之訂購約書記載：「付款
    方式：月結60天。」（見偵卷一第4 頁），且證人即告訴人
    林麗華於本院100 年5 月19日審理時亦證稱：我不清楚郭茂
    榮資歷、信用、行業，但他說是我老闆的同學，我有到處問
    別人，我問的時候大家都無法確認是否這個人，他當時說核
    三廠有工程用到鐵板，我是不太相信，但他很會講話，讓我
    無法義正詞嚴拒絕他，我就賣了，如果郭茂榮60天內有付款
    ，我就沒有被騙，我也不會認為被告是收買贓物，我與郭茂
    榮約定最後一批貨載走後，就算月結，60天後付款等語（見
    本院卷第134 至137 頁），是依上開訂購約書之約定及證人
    林麗華上開證述，郭茂榮出售上開鐵板予被告時，郭茂榮應
    給付告訴人貨款之清償期尚未屆至，郭茂榮是否如期給付貨
    款，連告訴人經打聽後亦無法判斷，豈能苛責被告於收購本
    件鐵板時即應查證郭茂榮是否將如期付清貨款，是縱認上開
    鐵板係郭茂榮以詐術向告訴人詐騙所得之贓物（郭茂榮所涉
    如附表所示之詐欺案件，另案由本院審理中），尚難苛責被
    告於購買本件鐵板時負有查證郭茂榮究係出於真意抑或行使
    詐術與告訴人簽訂買賣契約之義務。
(四)、證人陳東要於偵查時結證稱：我跟王聖文、鄭松源是同業，
    我們都很熟，這一次是我在王聖文資源回收場看到有一批鐵
    板，那是鄭松源用的到的，我就介紹王聖文賣給鄭松源，一
    般鐵材行市場行情約每公斤30元出頭，但是在我們中古市場
    都壓在30元以下才有利潤，我們業界彼此仲介買賣，看誰需
    要就幫忙介紹，從中賺一點利差，這是常有的事情，這5 塊
    鐵板，依照我們的判斷，它看起來很新，但也是有一點生鏽
    ，但是在我們業界只要流入我們中古市場，我們就以中古價
    買賣，而且新跟舊根本不重要，因為有可能這些鋼板是工程
    沒有用完的或者是用沒有多久工程就結束流出來的。我覺得
    王聖文購入的價格也是市場合理的價格，我們二手市場價格
    大約在30元以下游走，像現在的行情就更低了，價格本來就
    會起起落落等語（見偵卷二第20、21頁）。是本件縱被告向
    郭茂榮以每公斤25元價格購入上開鐵板時，已從訂購契約書
    知悉郭茂榮向告訴人所購買上開鐵板價格為每公斤33元，然
    郭茂榮向告訴人購買上開鐵板係以新品價格計算，而就被告
    而言，其既從事資源回收業，則其向他人收購之鐵製物品，
    自係以一般二手市場中古計價，且於轉售賺取價差之過程中
    ，除能尋得適當買主，衡情亦僅能以一般中古鐵板之價額，
    出售其購入之鐵製物品，是尚難以上開價差，即遽為不利於
    被告之認定。再參以臺灣區鋼鐵工業同業公會99年9 月30日
    台區鋼服字第1012號函回覆本院有關國內97年8 月至10月之
    鋼板價格為每公斤29元至34元（8 月）、27元至34元（9 月
    ）、21元至31元（10月），有該函在卷足稽（見本院卷第26
    至28頁），依上開回函所示，97年8 月至10月，全國鋼鐵行
    情下跌，97年9 月國內全新鋼板價格每公斤介於27元至34元
    間，是本案被告以每公斤約25元之價格收購該等鐵板，應無
    顯然偏低之情。至本件被告雖無將本件鐵材及付款紀錄逐一
    登載於俊弘資源回收場之物品買賣管理登記簿上，而有管理
    上之瑕疵，但被告有無故買贓物犯行，仍須積極之證據證明
    ，尚難因被告未能將本件鐵材及付款紀錄逐一登載於登記簿
    冊即推論被告有故買贓物犯行，又縱被告曾於告訴人前往詢
    問其有無向郭茂榮購買本件鐵板時否認有購買情事，然被告
    為避免事端，雖未坦承其與郭茂榮有交易情事，亦難據此即
    認被告有故買贓物之犯意，併予敘明。
五、綜上所述，本案依檢察官所提出之證據，尚難使本院產生被
    告有罪之心證，且本院復查無其他卷存積極證據足認被告確
    有檢察官所指前揭被訴故買贓物犯行之主觀犯意，自屬不能
    證明被告犯罪，依首開說明，應為被告無罪之諭知。
據上論斷，應依刑事訴訟法第301條第1項前段，判決如主文。
本案經檢察官周天畏到庭執行職務
中    華    民    國   100    年    6     月    9     日
                刑事第十九庭  審判長法  官   陳志銘
                                    法  官   黃宣撫
                                    法  官   吳芝瑛
以上正本證明與原本無異。
如不服本判決應於收受送達後10日內向本院提出上訴書狀，並應
敘述具體理由；如未敘述上訴理由者，應於上訴期間屆滿後20日
內向本院補提理由書（均須按他造當事人之人數附繕本）「切勿
逕送上級法院」。
中    華    民    國   100    年    6     月    9     日
                                    書記官  王楨珍
 附表：
┌──┬────────┬────┬───┬────────┐
│編號│郭茂榮詐取物品之│詐得之贓│所有人│王聖文向郭茂榮購│
│    │時間、地點      │物      │      │買贓物之時間、金│
│    │                │        │      │額（新臺幣）    │
├──┼────────┼────┼───┼────────┤
│１  │郭茂榮於97年9月 │鐵板5片 │林麗華│於97年9月19日之 │
│    │19日，前往告訴人│（24Ｘ  │      │某時許，以每公斤│
│    │林麗華設於高雄縣│2000Ｘ8 │      │25元價格購買左列│
│    │大社鄉○○路○段│米）    │      │鐵板5片（24Ｘ   │
│    │493號之「駿達鐵 │        │      │2000Ｘ8米）     │
│    │材行」，向告訴人│        │      │                │
│    │林麗華佯稱因施作│        │      │                │
│    │核能三廠工程需購│        │      │                │
│    │買大量鋼板，致告│        │      │                │
│    │訴人林麗華陷於錯│        │      │                │
│    │誤，而出售鐵板15│        │      │                │
│    │片（其中24Ｘ2000│        │      │                │
│    │Ｘ8米之鐵板有8片│        │      │                │
│    │、24Ｘ2000Ｘ10米│        │      │                │
│    │之鐵板有7片）， │        │      │                │
│    │郭茂榮於詐騙得手│        │      │                │
│    │後，隨即委由不知│        │      │                │
│    │情、姓名不詳之貨│        │      │                │
│    │車駕駛，於同日將│        │      │                │
│    │其中5片鐵板（24 │        │      │                │
│    │Ｘ2000Ｘ8米）載 │        │      │                │
│    │往被告王聖文設於│        │      │                │
│    │高雄市鼓山區青海│        │      │                │
│    │路301之1號之「俊│        │      │                │
│    │弘資源回收場」變│        │      │                │
│    │賣。            │        │      │                │
├──┼────────┼────┼───┼────────┤
│２  │郭茂榮於97年9月 │鐵板5片 │同上  │於97年9月28日之 │
│    │19日，前往告訴人│（24Ｘ  │      │某時許，以每公斤│
│    │林麗華設於高雄縣│2000Ｘ8 │      │25元價格購買左列│
│    │大社鄉○○路○段│米3片、 │      │鐵板5片（24Ｘ   │
│    │493號之「駿達鐵 │24Ｘ2000│      │2000Ｘ8米3片、24│
│    │材行」，向告訴人│Ｘ10米2 │      │Ｘ2000Ｘ10米2片 │
│    │林麗華佯稱因施作│片）    │      │）              │
│    │核能三廠工程需購│        │      │                │
│    │買大量鋼板，致告│        │      │                │
│    │訴人林麗華陷於錯│        │      │                │
│    │誤，而出售鐵板15│        │      │                │
│    │片（其中24Ｘ2000│        │      │                │
│    │Ｘ8米之鐵板有8片│        │      │                │
│    │、24Ｘ2000Ｘ10米│        │      │                │
│    │之鐵板有7片）， │        │      │                │
│    │郭茂榮於詐騙得手│        │      │                │
│    │後，隨即委由不知│        │      │                │
│    │情、姓名不詳之貨│        │      │                │
│    │車駕駛，於97年9 │        │      │                │
│    │月28日將其中5片 │        │      │                │
│    │鐵板（24Ｘ2000Ｘ│        │      │                │
│    │8米3片、24Ｘ2000│        │      │                │
│    │Ｘ10米2片）載往 │        │      │                │
│    │被告王聖文設於高│        │      │                │
│    │雄市○○區○○路│        │      │                │
│    │301之1號之「俊弘│        │      │                │
│    │資源回收場」變賣│        │      │                │
│    │。              │        │      │                │
├──┼────────┼────┼───┼────────┤
│３  │郭茂榮於97年9月 │鐵板5片 │同上  │於97年9月29日之 │
│    │19日，前往告訴人│（24Ｘ  │      │某時許，以每公斤│
│    │林麗華設於高雄縣│2000Ｘ10│      │25元價格購買左列│
│    │大社鄉○○路○段│米）    │      │鐵板5片（24Ｘ   │
│    │493號之「駿達鐵 │        │      │2000Ｘ10米）    │
│    │材行」，向告訴人│        │      │                │
│    │林麗華佯稱因施作│        │      │                │
│    │核能三廠工程需購│        │      │                │
│    │買大量鋼板，致告│        │      │                │
│    │訴人林麗華陷於錯│        │      │                │
│    │誤，而出售鐵板15│        │      │                │
│    │片（其中24Ｘ2000│        │      │                │
│    │Ｘ8米之鐵板有8片│        │      │                │
│    │、24Ｘ2000Ｘ10米│        │      │                │
│    │之鐵板有7片）， │        │      │                │
│    │郭茂榮於詐騙得手│        │      │                │
│    │後，隨即委由不知│        │      │                │
│    │情、姓名不詳之貨│        │      │                │
│    │車駕駛，於97年9 │        │      │                │
│    │月29日將其中5片 │        │      │                │
│    │鐵板（24Ｘ2000Ｘ│        │      │                │
│    │10米5片）載往被 │        │      │                │
│    │告王聖文設於高雄│        │      │                │
│    │市○○區○○路  │        │      │                │
│    │301之1號之「俊弘│        │      │                │
│    │資源回收場」變賣│        │      │                │
│    │。              │        │      │                │
└──┴────────┴────┴───┴────────┘